【裁判字號】    98,台非,89
【裁判日期】    980326
【裁判案由】    偽造文書
【裁判全文】
最高法院刑事判決                九十八年度台非字第八九號
上  訴  人  最高法院檢察署檢察總長
被      告  甲○○
上列上訴人因被告偽造文書案件，對於台灣板橋地方法院中華民
國九十七年九月三十日第一審確定簡易判決（九十七年度簡字第
六０三九號，聲請案號：台灣板橋地方法院檢察署九十七年度偵
字第一四七九０號），認為違法，提起非常上訴，本院判決如下
：
    主     文
原判決撤銷。
本件免訴。
    理     由
非常上訴理由稱：「按案件曾經判決確定者，應諭知免訴之判決
，刑事訴訟法第三百零二條第一款定有明文。經查，本件被告甲
○○於民國九十五年十二月四日十三時十分許，騎乘車牌號碼AP
6-752 號重型機車，行經臺北縣板橋市○○路○段某處，因騎乘
機車未依規定兩段式左轉，為臺北縣政府警察局海山分局交通分
隊警員攔檢取締，詎甲○○為恐因無照駕駛遭受重罰，竟基於行
使偽造私文書之犯意，冒用其兄『杜名祥』之年籍應詢，並在臺
北縣政府警察局北縣警交字第C00000000 號舉發違反道路交通管
理事件通知單之移送聯上，偽造『杜名祥』之簽名，合計二枚，
表示業已收受該通知單之意思，再將該通知單交還予取締員警許
志勇收執而行使，均足生損害於杜名祥本人及臺北縣政府警察局
與公路監理機關對交通違規者取締、管理之正確性之行為，業經
臺灣士林地方法院於九十七年七月二十五日以九十七年度訴字第
758 號判決判處有期徒刑二月，如易科罰金，以新臺幣一千元折
算一日，減為有期徒刑一月，如易科罰金，以新臺幣一千元折算
一日，偽造之『杜明祥』簽名三枚沒收，並於九十七年八月二十
一日確定在案，有該案判決書及被告刑案資料查註紀錄表附卷可
稽。本件被告被訴同一偽造文書犯行，應為前案判決確定效力所
及，原審於九十七年九月三十日判決時，本應為免訴之諭知，竟
一時失察，仍為實體判決，處被告如首揭主文所載之罪刑，並於
九十七年十一月七日確定在案，顯有適用法則不當之違法，爰依
刑事訴訟法第四百四十一條、第四百四十三條提起非常上訴，以
資糾正。」等語。
本院按案件曾經判決確定者，應諭知免訴之判決，刑事訴訟法第
三百零二條第一款定有明文。本件被告甲○○於民國九十五年十
二月四日十三時十分許，騎乘AP6-752 號重型機車，行經台北縣
板橋市○○路○段某處，因未依規定兩段式左轉，為台北縣政府
警察局海山分局交通分隊警員攔檢取締，詎被告恐因無照駕駛遭
受重罰，竟基於行使偽造私文書之犯意，冒用其兄「杜名祥」之
名義應詢，並在台北縣政府警察局北縣警交字第C00000000 號舉
發違反道路交通管理事件通知單之移送聯上，偽造「杜名祥」之
簽名，合計二枚，表示業已收受該通知單之意思，再將該通知單
交還予取締員警許志勇收執而行使，足生損害於杜名祥本人及台
北縣政府警察局與公路監理機關對交通違規者取締、管理之正確
性等情，業經台灣士林地方法院檢察署檢察官於九十七年五月三
十日聲請以簡易判決處刑（九十七年度偵字第六三七七號），於
同年六月十二日繫屬於台灣士林地方法院，並經該院認為不宜以
簡易判決處刑，改依簡式審判程序，於同年七月二十五日以九十
七年度訴字第七五八號判決論處被告行使偽造私文書，足以生損
害於公眾及他人罪刑（處有期徒刑二月，如易科罰金，以新台幣
一千元折算一日，減為有期徒刑一月，如易科罰金，以新台幣一
千元折算一日，偽造之「杜明祥」簽名三枚沒收），於同年八月
二十一日確定在案，有該案聲請簡易判決處刑書、刑事判決影本
及被告刑案資料查註紀錄表附卷足憑。乃台灣板橋地方法院檢察
署檢察官就被告所犯上開同一事實，復於同年六月二十日向台灣
板橋地方法院聲請以簡易判決處刑（九十七年度偵字第一四七九
０號），則被告所犯上開同一事實，既經另案起訴在先，且已於
九十七年八月二十一日判處罪刑確定在案，原審法院於同年九月
三十日判決時，對該已另案重複起訴，並經為科刑判決確定之同
一案件，依法自應改依通常程序，為免訴之判決，乃竟疏未注意
及此，重為科刑之實體判決，顯有判決適用法則不當之違法。案
經確定，且於被告不利，非常上訴意旨執以指摘，洵有理由，應
由本院將原判決撤銷，改判另為免訴諭知，以資救濟。
據上論結，應依刑事訴訟法第四百四十七條第一項第一款、第三
百零二條第一款，判決如主文。
中    華    民    國  九十八  年    三    月  二十六  日
                      最高法院刑事第十二庭
                          審判長法官  黃  一  鑫
                                法官  張  春  福
                                法官  林  勤  純
                                法官  李  錦  樑
                                法官  陳  國  文
      本件正本證明與原本無異
                                      書  記  官
中    華    民    國  九十八  年    四    月    一    日
                                                      V


司法院資訊處製作；財團法人民間司法改革基金會備份。
